【裁判字號】    90,易緝,157
【裁判日期】    901231
【裁判案由】    背信
【裁判全文】
臺灣板橋地方法院刑事判決                          九十年度易緝字第一五七號
    公  訴  人  臺灣板橋地方法院檢察署檢察官
    被      告  戊○○
右列被告因背信案件，經檢察官提起公訴（八十八年度偵字第一三一九九號），本院
判決如左：
    主  文
戊○○共同為他人處理事務，意圖為自己不法之利益，而為違背其任務之行為，致生
損害於本人之財產，處有期徒刑拾月。
    事  實
一、戊○○係經營代書業者，於民國八十一年十一月間，以新臺幣（下同）五萬元之
    代價，受丁○○委託居間處理其所有坐落新竹市○○路三九三巷十弄七號二樓房
    地出售事務，並代為辦理買賣過戶及由買受人承接該房地銀行貸款之抵押設定等
    相關手續，詎其竟意圖為自己不法之利益，乘機覓人出資欲將上開房地先行買入
    後，僅辦理過戶而不承接該房地銀行貸款抵押設定，再於短期內轉售他人並承接
    該房地銀行貸款抵押設定，以賺取差價利潤均分牟利，乃經由與其有上開犯意聯
    絡之乙○○（所涉本件犯行罪嫌，前曾經臺灣板橋地方法院檢察署檢察官就丁○○告訴其涉犯詐欺罪嫌，以八十七年度偵字第九四四○號不起訴處分在案），邀
    同甲○○（所涉本件犯行罪嫌，未經起訴）共同謀議，由甲○○出資，戊○○居
    間仲介乙○○出面與丁○○簽訂買賣契約，然後將該房地所有權移轉登記於甲○○名義下，並相約如未能於三個月內轉售，該房地即由戊○○承購。其後於同年
    十一月七日，由乙○○先與甲○○就上開謀議事項簽訂一紙不動產合夥契約書，
    約定由甲○○出資八十萬元，應於八十二年二月七日前歸還甲○○出資本金八十
    萬元及所得利潤十二萬元，隨後同日即由戊○○邀約丁○○至其臺北縣永和市○○路二一三巷三十七號三樓「成功代書事務所」與乙○○簽訂上開房地「不動產
    買賣契約書」，約定買賣總價為二百七十三萬元，丁○○上開房地於新竹市第二
    信用合作社（八十六年由誠泰商業銀行概括承受）之短期貸款一百九十萬元，於
    產權過戶完成後，由買方乙○○承接，並由甲○○在場出資支付約定分期給付扣
    除上開貸款一百九十萬元後所餘之價款八十三萬元予丁○○。而戊○○則違背其
    受託之事務，僅於八十一年十二月三十日委由不知情之代書許榮鐘辦理上開房地
    所有權移轉登記予甲○○，未同時辦理承接該房地上開短期貸款一百九十萬元之
    抵押設定，惟由乙○○、甲○○先後代為續繳貸款利息，以掩飾上情，使丁○○
    不知其就上開銀行貸款仍負有連帶清償責任。嗣戊○○未能如期於三個月內將上
    開房地轉賣他人，而乙○○、甲○○亦不甘繼續代繳貸款本息，遂由戊○○於八
    十二年七月十九日與甲○○簽訂不動產買賣契約，將該房地自行買回續覓買主，
    惟未辦理所有權移轉登記，貸款部分則由戊○○繼續繳納，但其繳至八十二年十
    月二十七日後，亦無力代繳。迨八十三年二月三日，丁○○收到新竹市第二信用
    合作社聲請臺灣新竹地方法院核發命其連帶清償上開貸款債務本息及違約金之支
    付命令，始發覺上情。其後雖經戊○○於八十三年三月二日以其妻丙○○為債務
    人申請設定抵押權登記，欲承接丁○○上開房地貸款抵押設定，惟因戊○○無力
    先行繳清積欠之利息，仍未能塗銷丁○○上開抵押設定。嗣該房地於八十五年八
    月九日經新竹市第二信用合作社聲請法院拍賣，抵償積欠貸款本息，惟仍不足清
    償該貸款債務，因此新竹市第二信用合作社續向丁○○追討尚欠之三十六萬元貸
    款債務，致生損害於丁○○之財產，戊○○其後即避不見面，逃匿無縱。
二、案經丁○○訴由臺灣板橋地方法院檢察署檢察官偵查起訴。
    理  由
一、訊據被告戊○○固不否認有於上開時地受告訴人丁○○委託居間出售上開房地之
    事實，惟矢口否認有背信之犯行，辯稱：當時係告訴人找伊幫他賣房子，給伊佣
    金五萬元，伊才幫他把房子介紹賣給乙○○，登記給甲○○，但過戶手續並非伊
    辦理，係伊朋友許榮鐘辦理的，經伊詢問許榮鐘告訴伊，因買方之戶籍不在新竹
    ，也不是新竹二信之會員，才不能承受該房屋之貸款，故伊均已幫告訴人處理好
    ，至其後因甲○○房子無法賣出去，乙○○找伊要將該房子處理掉，伊才將甲○○之房子承接下來，事實上該房子已是甲○○的，本與伊無關，而伊承接後也付
    了很多利息，也將妻丙○○戶籍遷入新竹，並辦妥抵押設定，利息亦均繳清，均
    已按銀行手續辦理，伊不知為何銀行沒有轉由伊承接該貸款，還追訴告訴人，此
    應係銀行自己未處理好，銀行將房屋拍賣，伊亦係被害人，伊並無背信云云。經
    查，右揭犯罪事實，業據告訴人丁○○指訴歷歷，復經證人乙○○於偵查中證稱
    ：上開房地買賣係伊出面簽約，甲○○出價款，當初戊○○叫伊繼續繳貸款就好
    ，等到再轉手賣出去時才把貸款給第三手承接，該房地權狀因戊○○要幫甲○○
    賣房子，並答應說三個月沒賣出去他要承接，才放在戊○○處；戊○○有說房子
    賣出去他可以從中得到利潤，才分一點佣金給伊；該房子是戊○○辦過戶給甲○○等語（見八十七年度偵字第九四四○號偵查卷三十九頁、四十二頁反面、八十
    八年度偵字第一三一九九號偵查卷二十九頁反面），並於本院八十九年七月三日
    審理時證稱：「（是否在八十一年十一月間和戊○○、甲○○合夥購買丁○○在
    新竹市○○路三九三巷十弄七號二樓之房屋？）當時我是在釣魚雜誌社上班，戊○○有在雜誌社登廣告，戊○○和我是釣魚的朋友，他跟我說他的金主去美國三
    個月不在國內沒有資金，剛好有新竹市○○路三九三巷十弄七號二樓的房子要賣
    ，請我提供資金，如果三個月之內沒有賣掉戊○○要買回去。戊○○跟我提之後
    ，因為我沒有資金，所以我居間介紹甲○○出玖拾萬的資金。戊○○跟丁○○接
    洽好，戊○○再跟我講，我們約定價款二百七十三萬元，貸款壹佰九十幾萬承接
    過來，其餘現金八十三萬元由甲○○拿出來給戊○○。當初貸款承接過來由我繳
    息。當初戊○○房子很好賣，要我們先過戶，沒有把貸款承接過來，之後丁○○
    有打電話過來說貸款要趕快承接過去，我跟戊○○講，戊○○說他會辦。‧‧‧
    ，因為是甲○○出錢所以房子過戶給甲○○。之後房子我賣了四個月還賣不掉而
    且我繳了四個月的利息，因為賣不掉所以戊○○在八十二年以二百九十萬元把房
    子買回去，因為戊○○說有人在洽談房屋買賣快成交所以先不要將房子過戶。我
    們買房子過戶之後原本權狀因為我要賣房子所以放在我這裡，之後戊○○要過戶
    所以我把權狀交給戊○○。」等語；另經證人甲○○於偵查中證稱：伊向丁○○
    買上開新竹房地，是戊○○找乙○○，乙○○再找伊投資，由伊先出錢買下房子
    ，他們要轉賣之後才算利息及本錢還給伊；戊○○、乙○○有一起告訴伊三個月
    後就可連本帶利拿回來等語（見八十七年度偵字第九四四○號偵查卷四十二頁、
    八十八年度偵字第一三一九九號偵查卷十二頁反面），並於本院八十九年五月二
    十三日審理時證稱：「（向丁○○買受新竹市○○路房地之過程？）當初我不認
    識戊○○，被告透過乙○○找我買房子，被告先跟乙○○談，乙○○跟我說被告
    的金主在國外，但被告想要買丁○○的房子，想要找我出資買丁○○的房子。當
    初我們買丁○○的房子，我出資二百八十萬元，房價二百七十五萬元，因為房子
    還要再整理，所以我總共出資二百八十萬元。因為我的錢原先是定存，我跟乙○○說所賺得差價我只要分得相當定存的利息就可以。至於乙○○和被告如何所賺
    差價如何約定分配我就不清楚。該房子我只有出資從來沒有去看過，過戶手續我
    只有提供證件，我也沒有看過該房子權狀。我從雜誌上看到戊○○是代書，我以
    為是戊○○辦的，實際上我不清楚是何人辦理過戶。」「（是否知道該房原先有
    抵押權設定？）我知道，戊○○說要將丁○○原本向新竹二信貸款設定的抵押改
    由他太太承接。當時我有問戊○○辦理情形，戊○○說因為新竹二信要求要將貸
    款利息要全部清償才能轉換由他太太承接，但因錢不夠，所以沒有辦理。後來法
    院要拍賣的時候，戊○○要我先墊十萬元清償利息，但房子還是被拍賣。原先我
    們口頭約定好買之後二、三個月要轉手出去，如沒有轉賣出去就由戊○○買受下
    來。」「（乙○○和戊○○是否一起和你約定好買房子再轉賣出去？）是。在我
    出資時，我先和乙○○簽不動產合夥契約書，約定三個月內要將房子賣出，如未
    賣出要將我出資的本金還給我。當時約定的出金總額是二百八十萬元，但我實際
    上支付的金額是扣除丁○○向銀行貸款金額後的餘額。」「（何時和戊○○簽買
    賣契約書？）八十二年八月十九日，因為戊○○一直沒有將房子賣出去，所以照
    約定戊○○向我買回房子，戊○○開三張本票共九十萬元交給我。銀行貸款部分
    由戊○○承接。」「（對該房子在八十三年第二次抵押權設定是否清楚？）我不
    知道在八十三年第二次抵押權設定。法院拍賣時通知我，我才知道。但法院拍賣
    完之後戊○○人就不見了。之後戊○○和乙○○二人互相推諉。」等語，互核一
    致，此外並有告訴人丁○○與乙○○簽訂之不動產買賣契約書、臺灣新竹地方法
    院八十三年度促字第六九七號支付命令、告訴人丁○○所有上開新竹房遞登記簿
    謄本、被告戊○○與甲○○間就上開新竹房地簽訂之不動產買賣契約書、乙○○
    與甲○○間就合夥買賣上開新竹房地簽訂之不動產合夥契約書、申請移轉上開新
    竹房地所有權予甲○○之登記資料、上開新竹房地抵押權設定登記資料、丁○○
    向新竹第二信用合作社貸款一百九十萬元相關資料等影本、誠泰商業銀行新竹分
    行八十九年七月十八日 (89)誠泰銀（新竹）字第八九○○四七號覆示說明丁○○上開新竹房地貸款情形函等附卷可資佐證，足徵被告戊○○確有於受告訴人委
    託處理上開新竹房地買賣事務時，違背其任務，乘機邀同乙○○、甲○○從中先
    行買入而不承接貸款債務，伺機轉賣他人賺取差價牟利，以圖自己不法利益之情
    事，以致其後因無法轉賣，而使告訴人仍背負上開貸款債務遭銀行追討，其因此
    有致生損害於告訴人財產之情，亦至為彰顯。且衡諸被告亦係從事代書業者，對
    房地買賣移轉，當由買受人承接該房地原有抵押債務之常情，知之甚明，而其委
    託辦理之代書許榮鐘，對辦理此業務亦甚為熟稔，且係被告好友，若非被告示意
    ，許榮鐘豈會僅辦理所有權移轉登記，而疏漏辦理原有抵押債務之承接，況被告
    戊○○若無與乙○○、甲○○有上開謀議，其又何須於事後向甲○○自行買回，
    並辦理由其妻丙○○承接上開抵押債務之設定登記，是被告上開所辯，有違常情
    ，顯係事後畏罪卸責之詞，應無可採，從而本件事證明確，被告犯行洵堪認定。
二、核被告戊○○為他人處理事務，意圖為自己不法之利益，而為違背其任務之行為
    ，致生損害於告訴人之財產，所為係犯刑法第三百四十二條第一項之背信罪。其
    與乙○○、甲○○共同謀議實施，顯有犯意聯絡及行為分擔，雖乙○○、甲○○
    非受告訴人委任處理事務之人，惟依刑法第三十一條第一項規定，其間應仍以共
    同正犯論。爰審酌被告犯罪之動機、目的、手段、對告訴人所生危害、所得利益
    、犯後態度等一切情狀，量處如主文所示之刑，以資懲儆。
據上論斷，應依刑事訴訟法第二百九十九條第一項前段，刑法第二十八條、第三百四
十二條第一項，罰金罰鍰提高標準條例第一條前段，判決如主文。
本案經檢察官游鉦添到庭執行職務
中      華      民      國    九十      年     十二     月    三十一    日
                                      臺灣板橋地方法院刑事第六庭
                                          法  官  彭  全  曄
右正本證明與原本無異。
如不服本判決，應於判決送達後十日內，向本院提出上訴狀。
                                          書記官  梁  宜  庭
中      華      民      國    九十一    年     一       月      十六    日
附錄本案論罪科刑法條全文：
刑法第三百四十二條
為他人處理事務，意圖為自己或第三人不法之利益，或損害本人之利益，而為違背其
任務之行為，致生損害於本人之財產或其他利益者，處五年以下有期徒刑、拘役或科
或併科一千元以下罰金。
前項之未遂犯罰之。


司法院資訊處製作；財團法人民間司法改革基金會備份。
